臺灣臺北地方法院刑事判決
110年度審訴字第1541號
公  訴  人  臺灣臺北地方檢察署檢察官
被      告  謝俊龍




上列被告因詐欺案件，經檢察官提起公訴（110年度偵字第26286
號），被告於準備程序中就被訴事實為有罪之陳述，本院告以簡
式審判程序之旨，並聽取當事人之意見後，經本院合議庭裁定改
依簡式審判程序審理，判決如下：
    主      文
謝俊龍犯三人以上共同詐欺取財罪，累犯，處有期徒刑壹年參月
。
扣案如附表一編號一所示之物沒收；未扣案之犯罪所得新臺幣貳
萬元沒收，於全部或一部不能沒收或不宜執行沒收時，追徵其價
額。
    事實及理由
一、按除被告所犯為死刑、無期徒刑、最輕本刑為3年以上有期
    徒刑之罪、或高等法院管轄第一審案件者外，於審判期日前
    之程序進行中，被告先就被訴事實為有罪之陳述時，審判長
    得告知被告簡式審判程序之旨，並聽取當事人、代理人、辯
    護人及輔佐人之意見後，裁定進行簡式審判程序，刑事訴訟
    法第273條之1第1項定有明文。經查，本案被告謝俊龍被訴
    詐欺等案件，被告於本院準備程序時就被訴事實為有罪之陳
    述，經本院告知被告簡式審判程序之旨，並聽取檢察官及被
    告之意見後，裁定依刑事訴訟法第273條之1第1項之規定，
    改依簡式審判程序進行審判，是本案之證據調查，依刑事訴
    訟法第273條之2規定，不受同法第159條第1項、第161條之2
    、第161條之3、第163條之1及第164條至第170條規定之限制
    ，合先敘明。
二、本案之犯罪事實及證據，除證據部分補充「被告謝俊龍於本
    院準備程序及審理中之自白」外，餘均引用臺灣臺北地方檢
    察署檢察官起訴書（如附件）之記載。
三、論罪科刑：
　㈠按刑法上所謂共同實施，並非以參與全部犯罪行為為必要，
    其分擔實施一部分行為者，屬共同正犯；又共同實施犯罪行
    為之人，在合同意思範圍以內，各自分擔犯罪行為之一部，
    相互利用他人之行為，達其犯罪之目的者，即應對於全部所
    發生之結果負責（最高法院28年上字第3110號、46年台上字
    第1304號判例意旨均足資參照）。查被告於本案雖未直接以
    撥打電話等方式對告訴人張秀蘭為詐騙行為，然被告所參與
    之上開詐欺集團，係以多人分工方式從事不法詐騙，包括集
    團首腦、撥打電話施詐之機房人員等，成員已達3人以上，
    被告擔任領取不法款項之工作，使該集團其他成年成員得以
    順利完成詐欺取財之行為，確係基於自己犯罪之意思參與前
    揭詐欺集團之分工，是被告就本案所為，顯與該詐欺集團成
    年成員間，屬合同意思範圍內，各自參與行為之部分分工，
    並與其他參與者相互利用彼此之行為，而實行本案犯行，依
    上說明，被告自應就本案犯罪之結果負共同正犯之刑責。
　㈡核被告所為，係犯刑法第339條之4第1項第2款之三人以上共
    同詐欺取財罪。
　㈢被告有如附件犯罪事實欄所載之詐欺案件經法院判處罪刑並
    執行完畢之紀錄，有臺灣高等法院被告前案紀錄表等件在卷
    可憑，被告於5年內故意再犯本案最重本刑為有期徒刑以上
    之罪，為累犯，且依司法院大法官會議釋字第775號解釋意
    旨，本院衡酌被告前已曾因詐欺案件，經法院判處罪刑並執
    行完畢，又故意再犯本案加重詐欺罪，顯未能記取前案科刑
    之教訓，謹慎行事，漠視法紀，而有加重其刑之必要，爰依
    刑法第47條第1項規定，加重其刑。
　㈣爰以行為人之責任為基礎，審酌被告正值青壯，不思循正當
    途徑獲取財物，竟為貪圖輕易獲得金錢，參與詐欺集團之犯
    罪，妨害社會正常交易秩序，所為誠屬不該，惟念及被告坦
    承犯行，已知悛悔，犯後態度尚可，兼衡被告自陳高職肄業
    之智識程度、之前從事團膳工作、每月收入新臺幣（下同）
    4萬元、須與前妻共同撫養就讀小學六年級之小孩之家庭生
    活經濟狀況（見本院110年度審訴字第1541號卷，下稱本院
    卷，第334頁）暨其犯罪之動機、目的、手段、情節等一切
    情狀，量處如主文所示之刑，以資懲儆。
四、沒收部分：
　㈠按供犯罪所用、犯罪預備之物或犯罪所生之物，屬於犯罪行
    為人者，得沒收之。刑法第38條第2項前段定有明文。又犯
    罪所得，屬於犯罪行為人者，沒收之。前二項之沒收，於全
    部或一部不能沒收或不宜執行沒收時，追徵其價額。宣告前
    二條之沒收或追徵，有過苛之虞、欠缺刑法上之重要性、犯
    罪所得價值低微，或為維持受宣告人生活條件之必要者，得
    不宣告或酌減之。刑法第38條之1第1項前段、第3項、第38
    條之2第2項亦有明文。
　㈡被告自陳其本案共獲取2萬元之報酬（見臺灣臺北地方檢察署
    110年度偵字，下稱偵卷，第26286號卷），此部分為被告本
    案犯罪所得，且未據扣案，應依刑法第38條之1第1項前段宣
    告沒收，於全部或一部不能沒收或不宜執行沒收時，追徵其
    價額。
　㈢扣案如附表一編號1所示之行動電話1支，係被告所有，且係
    供其為本案犯行所用之物乙節，業據被告陳明在卷（見偵卷
    第19頁，本院卷第328頁），是此部分應依刑法第38條第1項
    前段，宣告沒收之。
　㈣至扣案如附表一編號2所示之行動電話1支，與本案無涉，業
    據被告陳明在卷（見偵卷第19頁），且卷內亦查無被告有以
    該扣案之行動電話用於本案聯絡等情，是此部分當毋庸宣告
    沒收；扣案如附表一編號3至6所示之衣物及背包，雖為被告
    所有，且係其供提款時所用，然該等衣物實屬被告個人日常
    之穿著，背包則係一般人外出便於攜帶物品所用，並非被告
    特地為本案犯行而刻意變裝，難認該扣案衣物及背包與本案
    有何實質關連，亦毋庸宣告沒收，併此敘明。
五、據上論斷，應依刑事訴訟法第273條之1第1項前段、第284條
    之1、第299條第1項前段、第310條之2、第454條第2項，判
    決如主文。
本案經檢察官王文成提起公訴，檢察官陳孟黎到庭執行職務。
中　　華　　民　　國　　111 　年　　9 　　月　　27　　日
　　　　　　　　　刑事第二十一庭法　官　劉俊源
上正本證明與原本無異。
如不服本判決，應於收受送達後20日內向本院提出上訴書狀，並
應敘述具體理由；其未敘述上訴理由者，應於上訴期間屆滿後20
日內向本院補提理由書狀（附繕本），「切勿逕送上級法院」。
因疫情而遲誤不變期間，得向法院聲請回復原狀。
　　　　　　　　　　　　　　　　書記官　潘美靜
中　　華　　民　　國　　111 　年　　9 　　月　　28　　日
附錄本案論罪科刑法條全文如下：
中華民國刑法第339條之4：
犯第339條詐欺罪而有下列情形之一者，處1年以上7年以下有期
徒刑，得併科1百萬元以下罰金：
一、冒用政府機關或公務員名義犯之。
二、三人以上共同犯之。
三、以廣播電視、電子通訊、網際網路或其他媒體等傳播工具，
    對公眾散布而犯之。
前項之未遂犯罰之。

附表一：（詳參偵卷第43頁）
編號 扣案物名稱       說  明 1 行動電話1支 （含SIM卡1張） 廠牌：小米 顏色：藍色 門號：0000000000號 2 行動電話1支 （含SIM卡1張） 廠牌：VIVO 顏色：黑色 門號：0000000000號 3 上衣1件（紅）  4 上衣1件（綠）  5 褲子1件  6 背包1個  

附件：
臺灣臺北地方檢察署檢察官起訴書
                                    110年度偵字第26286號
　　被　　　告　謝俊龍　男　34歲（民國00年0月00日生）
　　　　　　　　　　　　住屏東縣○○鄉○○路0○0號
　　　　　　　　　　　　居新竹市○區○○街00號5樓
　　　　　　　　　　　　國民身分證統一編號：Z000000000號
上列被告因詐欺案件，業經偵查終結，認應提起公訴，茲將犯罪
事實及證據並所犯法條分敘如下：
　　　　犯罪事實
一、謝俊龍前因偽造文書等案件，經臺灣新竹地方法院、臺灣高
    等法院先後判處有期徒刑2月、2月及3月，並經臺灣新竹地
    方法院裁定應執行有期徒刑5月，於民國107年9月28日徒刑
    執行完畢出監。詎其猶不知悔改，明知真實姓名年籍不詳之
    上游為詐欺集團成員，然為賺取報酬，竟與該詐欺集團真實
    姓名年籍不詳之成員共同意圖為自己不法所有，基於詐欺之
    犯意聯絡，自110年7月間起，加入上開詐欺集團，而擔任提
    款車手之工作。其分工方式係先由該詐欺集團之成員以附表
    所示方式詐騙附表所示之張秀蘭，致張秀蘭誤信為真而與詐
    欺集團成員相約付款，再由謝俊龍依指示於附表所示時間，
    前往附表所示之交付地點領取上開詐騙所得，最後再分別將4
    次所提領之款項至指定地點交付予4名不同之詐欺集團成員
    ，並從中獲得新臺幣（下同）2萬元之報酬。嗣張秀蘭察覺
    受騙後報警處理，經警循線查悉上情。
二、案經張秀蘭訴由臺北市政府警察局信義分局報告偵辦。
　　　　證據並所犯法條
一、證據清單及待證事實：
編號 證據名稱 待證事實 1 被告謝俊龍於警詢及偵查中之供述。 矢口否認有何詐欺犯行，並辯稱：伊係在網路上尋獲徵人廣告，而致電了解後，依其指示工作，不知係詐騙車手云云。 2 告訴人張秀蘭於警詢中之指訴。 證明告訴人因遭詐騙集團詐騙，而交付財物之事實。 3 內政部警政署反詐騙諮詢專線紀錄表、金融機構聯防機制通報單、臺北市政府警察局信義分局六張犁派出所受理各類案件紀錄表各1份。 證明告訴人遭詐騙而交付財物之事實。 4 現場監視器錄影畫面翻攝照片46張、採證照片11張。 佐證本案犯罪事實。 
二、核被告所為，係犯刑法第339條第1項第2款三人以上共同犯
    詐欺取財罪嫌。被告與所屬詐欺集團其他成員間，有犯意聯
    絡及行為分擔，請論以共同正犯。被告曾受犯罪事實欄所示有
    期徒刑執行完畢，有刑案資料查註紀錄表在卷可稽，其於有
    期徒刑執行完畢後，5年以內故意再犯本案有期徒刑以上之
    罪，為累犯，請依司法院釋字第755號解釋意旨，裁量是否
    加重最低本刑。未扣案之52萬元（含詐欺款項50萬元及被告
    之酬勞2萬元），為被告之犯罪所得，倘於裁判前未能實際
    合法發還被害人，請依刑法第38條之1第1項前段及第3項之
    規定諭知沒收，於全部或一部不能沒收或不宜執行沒收時，
    追徵其價額。
三、依刑事訴訟法第251條第1項提起公訴。
　　此　致
臺灣臺北地方法院
中　　華　　民　　國　 110　　年　　9 　　月　　17　　日
　　　　　　　　　　　　　檢　察　官　　王文成
本件正本證明與原本無異 
中　　華　　民　　國　 110　　年　　9 　　月　　29　　日
　　　　　　　　　　　　　書　記　官　　陳瑞和
附錄本案所犯法條全文
中華民國刑法第339條
（普通詐欺罪）
意圖為自己或第三人不法之所有，以詐術使人將本人或第三人之
物交付者，處 5 年以下有期徒刑、拘役或科或併科 50 萬元以
下罰金。
以前項方法得財產上不法之利益或使第三人得之者，亦同。
前二項之未遂犯罰之。

中華民國刑法第339條之4
犯第 339 條詐欺罪而有下列情形之一者，處 1 年以上 7 年以
下有期徒刑，得併科 1 百萬元以下罰金：
一、冒用政府機關或公務員名義犯之。
二、三人以上共同犯之。
三、以廣播電視、電子通訊、網際網路或其他媒體等傳播工具，
    對公眾散布而犯之。
前項之未遂犯罰之。

附表：
（金額單位：新臺幣元）
告訴人 詐騙方式 交付時間 交付地點 交付金額 張秀蘭 詐欺集團成員於110年8月9日10時24分許，先致電告訴人張秀蘭並佯稱：其女兒林宜瑩為他人擔保債務，後因債務人逃亡，林宜瑩遭他人毆打，須交付150萬元之債務始得獲釋云云，致其因而陷於錯誤，爰依指示交付款項。 110年8月9日 10時30分許 臺北市○○區○○街00巷0弄0號2樓 3萬元   110年8月9日 10時43分許  4萬2,000元   110年8月9日 10時58分許  23萬元   110年8月9日 15時許 臺北市信義區崇德街81巷旁公園 19萬8,000元